臺灣桃園地方法院刑事判決　　　　　　　100年度易字第197號
公　訴　人　臺灣桃園地方法院檢察署檢察官
被　　　告　林立堅
選任辯護人　陳麗玢律師
上列被告因侵占案件，經檢察官提起公訴（99年度偵緝字第1908
號），本院判決如下︰
    主  文
林立堅意圖為自己不法之所有，而侵占對於業務上所持有之物，
處有期徒刑陸月，如易科罰金，以新臺幣壹仟元折算壹日。緩刑
年。
    事  實
一、林立堅自民國98年8 月20日起，任職楊秀雯所經營、址設桃
    園縣桃園市○○路○ 段322 號之「絕美美食坊」，擔任經理
    職務，負責餐點推廣、服務改進等外場事項，為從事業務之
    人。嗣因斯時正值H1N1新型流感盛行期間，為測量來客體溫
    ，避免感染H1N1流感之患者入內用餐致影響其他客人之健康
    ，藉以提升「絕美美食坊」之服務品質，林立堅即於98年9
    月4 日前1 、2 日，向楊秀雯表示店內有購買額溫槍以資因
    應之必要，並於98年9 月4 日晚間10時許後之某時，向「絕
    美美食坊」會計人員黃意閔表示欲支領購買額溫槍之款項3,
    850 元，經會計人員以電話向楊秀雯請示，楊秀雯表示同意
    林立堅支領該筆款項後，黃意閔遂填寫請款單並交由林立堅
    簽名確認，而將現金3,850 元交付林立堅，林立堅即基於前
    開業務關係而持有該筆款項。詎林立堅取得前開款項後，竟
    即意圖為自己不法之所有，未以該筆款項購置額溫槍，反將
    該筆3,850 元現金悉數侵占入己，並於98年9 月6 日旋即無
    預警離職。嗣經楊秀雯因聯繫林立堅無著，發覺有異，始悉
    上情。
二、案經楊秀雯訴由臺灣桃園地方法院檢察署檢察官偵查起訴。
    理  由
甲、證據能力部分
一、按被告以外之人於審判外之言詞或書面陳述，除法律有規定
    者外，不得作為證據；被告以外之人於偵查中向檢察官所為
    之陳述，除顯有不可信之情況者外，得為證據；再被告以外
    之人於審判外之陳述，雖不符刑事訴訟法第159 條之1 至第
    15 9條之4 之規定，而經當事人於審判程序同意作為證據，
    法院審酌該言詞陳述或書面陳述作成時之情況，認為適當者
    ，亦得為證據。當事人、代理人或辯護人於法院調查證據時
    ，知有第159 條第1 項不得為證據之情形，而未於言詞辯論
    終結前聲明異議者，視為有前項之同意。刑事訴訟法第159
    條第1 項、第159 條之1 第2 項、第159 條之5 分別定有明
    文。經查：
（一）本件證人楊秀雯於檢察官訊問時經具結後所為之證述，其
      性質雖屬傳聞證據，惟本院審酌上開證人楊秀雯即「絕美
      美食坊」負責人為本案告訴人，且為准許被告林立堅支領
      購買額溫槍費用3,850 元之人，其證詞對認定犯罪事實之
      存否有其必要性，且前開證人於檢察官偵查中，經檢察官
      諭知證人有具結之義務及偽證之處罰並命朗讀結文具結擔
      保其證言之真實性後，以證人身分，於檢察官面前完整、
      連續陳述其親身經歷，且查無違法取證之瑕疵存在，應無
      顯不可信之情形，依刑事訴訟法第159 條之1 第2 項之規
      定，自得為證據。
（二）本件證人黃意閔於警詢中所為證述雖亦屬傳聞證據，惟該
      警詢過程查無違法取證之瑕疵存在，檢察官、被告及其選
      任辯護人於本院準備程序中就上開證人警詢中證述之證據
      能力均表示無意見，且均未於本院言詞辯論終結前表示異
      議，本院審酌證人黃意閔為「絕美美食坊」會計人員，且
      自稱係於案發時、地簽發請款單並交付購買額溫槍之費用
      3,850 元與被告林立堅之人，其證詞對認定被告犯罪事實
      之存否有其必要性，依前開證述作成時之情況，以其為證
      據，核屬適當，是依刑事訴訟法第159 條之5 之規定，認
      有證據能力。
二、另本件認定事實所引用之請款單1 張，檢察官、被告及其選
    任辯護人並未主張排除其證據能力，且迄於本院言詞辯論終
    結前均未表示異議，本院審酌其並無證據證明係公務員違背
    法定程序所取得，亦無刑事訴訟法第159 條之4 之顯有不可
    信之情況與不得作為證據之情形，是本件認定事實所引用之
    請款單1 張，亦認為有證據能力。
乙、認定犯罪事實之依據及理由
一、訊據被告林立堅固坦承有於98年9 月4 日晚間10時許後之某
    時，自「絕美美食坊」會計人員黃意閔處收受為「絕美美食
    坊」購買額溫槍之款項3,850 元，並於98年9 月6 日離職之
    事實，惟否認有何侵占犯行，辯稱：我並沒有侵占上開款項
    ，我有將其中的1,000 元拿去付額溫槍的訂金，因為當時有
    H1N1所以額溫槍缺貨，剩下的錢我花掉了。我在「絕美美食
    坊」工作半個月，薪水還沒有領，之後我要回去辦離職，老
    闆叫我把購買額溫槍的錢連同預支的薪水和招待朋友在「絕
    美美食坊」裡用餐的餐費全部一次還清，但我沒有那麼多錢
    ，才沒辦法一次還，我並不是還不起，而且我也願意還，並
    沒有要侵占額溫槍費用的意思云云。惟查：
（一）被告林立堅於98年9 月4 日前1 、2 日，向「絕美美食坊
      」負責人楊秀雯表示店內有購買額溫槍以因應H1N1疫情之
      必要，並獲楊秀雯之同意，林立堅即於98年9 月4 日晚間
      10時許即「絕美美食坊」會計人員黃意閔到店上班後之同
      日某時，向黃意閔支領為「絕美美食坊」購買額溫槍之款
      項3,850 元，經黃意閔請示「絕美美食坊」負責人楊秀雯
      ，楊秀雯表示同意支付後，黃意閔隨即簽發請款單並交由
      林立堅簽名，並將現金3,850 元交付林立堅之事實，業據
      證人黃意閔於警詢中證稱：「被告林立堅於98年9 月4 日
      向『絕美美食坊』請款3,850 元購買1 支額溫槍時我有在
      場，林立堅是向負責人楊秀雯請款，由我本人簽發請款單
      並交付3,850 元給林立堅，請款單是林立堅自己簽的名。
      」等語；證人楊秀雯於本院審理中證稱：「我是『絕美美
      食坊』的實際負責人，被告林立堅是我朋友『坤哥』為我
      挖角聘用的。林立堅是在98年9 月2 日或9 月3 日向我提
      出購買額溫槍的申請，為了因應H1N1期間的需要。購買額
      溫槍的款項3,850 元我確定是在98年9 月4 日支領，會計
      要支出錢時有請示過我，如果林立堅直接向會計支領這筆
      費用，會計不會給他。98年9 月4 日填寫請款單時，會計
      有問我『楊小姐，林先生要支這個額溫槍3,850 元OK嗎？
      』我說『OK，給他支。』當下會計就填寫請款單給林立堅
      簽名，林立堅領了就走了。『絕美美食坊』的會計人員是
      晚上10點之後才上班，所以98年9 月4 日林立堅拿到購買
      額溫槍款項的時間點一定是在晚上10點會計上班之後。」
      等語明確，且有請款單1 張附卷可稽，堪以認定。
（二）次查，被告林立堅於取得前開購買額溫槍之款項3,850 元
      後，並未將之用以購得額溫槍後交付「絕美美食坊」，亦
      未曾返還該筆款項，旋於98年9 月6 日無預警離職，其後
      即避不見面，並拒絕接聽「絕美美食坊」之來電，使「絕
      美美食坊」負責人楊秀雯聯繫無著，而被告林立堅雖於離
      職後約2 星期出面商討離職事宜，並與楊秀雯、「坤哥」
      討論償還額溫槍費用、預支薪資及其在「絕美美食坊」內
      招待友人用餐之餐費等款項之方式、時限，惟談畢後被告
      林立堅即再次失聯，而仍未曾返還包括額溫槍費用在內之
      任何款項一節，業據被告林立堅於本院審理中坦認在卷，
      核與證人楊秀雯於本院審理中證稱：「被告林立堅向我們
      會計支領購買額溫槍的款項3,850 元之後，從98年9 月6
      日起就沒有再來上班了，我們一直聯絡了15天都找不到人
      ，隔了15天林立堅才把帳冊還給我們。他來交還帳冊時，
      我與『坤哥』都在場，我們有請他清償返還額溫槍的費用
      、預支的薪資及他在『絕美美食坊』內招待朋友用餐的餐
      費，當時林立堅說額溫槍他還沒有買，所以才會說隔幾天
      要把額溫槍的錢還給我，我們還給他約1 個月的緩衝期，
      結果之後林立堅就完全沒有跟我們聯絡，包括額溫槍的費
      用在內的錢也都完全沒有還，緩衝期期限屆至後我們才會
      對他提出告訴。」等語在卷，亦堪認定。
（三）再查，被告林立堅固於本院審理中辯稱：我並不是要侵占
      這筆購買額溫槍的錢，我確實有拿其中的1,000 元去付額
      溫槍的訂金，我離職兩個禮拜後回去「絕美美食坊」談離
      職的事，「坤哥」也有問我額溫槍的問題，我說訂金只付
      1,000 元，有訂單，我也有給坤哥看，剩下的錢我是自己
      花掉了云云。惟查，被告林立堅於99年11月13日檢察官訊
      問時辯稱：「（檢察官問：98年9 月4 日你是否有向『絕
      美美食坊』請款3,850 元，要買額溫槍？）有，我在大興
      西路上的西藥房買的，買了之後我放在公司的櫃臺，因為
      那是當天與公司同仁也就是店長發生爭執，我就辭職了，
      我放在櫃臺時，應該是沒有人看到。... （檢察官問：你
      稱你有把這筆錢拿去買額溫槍，有無任何證據？）我可以
      去找西藥房的小姐。」而稱其已持「絕美美食坊」會計黃
      意閔所交付之3,850 元，在桃園市○○○路上某西藥房購
      得額溫槍1 個，並將該額溫槍放置於「絕美美食坊」櫃臺
      云云，此有該此訊問筆錄附卷可參，並經本院當庭勘驗該
      次偵訊錄音光碟核實無訛。嗣經本院於審理中就上開偵訊
      內容質之被告林立堅，被告林立堅即另改稱：「我講的意
      思是我有付那個單據給公司。單據只有1 張，就是西藥房
      開給我的1,000 元的單據，我沒有影印。」云云，惟揆諸
      前開偵訊內容所示，檢察官顯係針對「額溫槍」此項物品
      為訊問，而未曾提及額溫槍之訂單，被告林立堅亦僅就其
      所稱「已購得之額溫槍」去向為答覆，而未曾主張有何因
      額溫槍缺貨，故其僅先行支付訂金1,000 元與西藥房店家
      後取得訂單1 張，且其係將該訂單1 張放置於「絕美美食
      坊」櫃臺之情，而被告林立堅既明知「已購得額溫槍」與
      「僅支付訂金而取得額溫槍訂單」係屬二事，要難認被告
      林立堅於前開檢察官訊問時所為答覆內容，係因其將「額
      溫槍訂單」逕以「額溫槍」稱之致生混淆之故。是以，被
      告林立堅所辯其於上開檢察官訊問時所稱放置於櫃臺上之
      物品實係額溫槍訂單1 張乙節，顯非實情。況且，被告林
      立堅於本院審理中既辯稱其所取得之額溫槍訂單僅有1 張
      ，且其未曾複印留存影本，則被告林立堅又豈有竟可於離
      職前將該訂單放置於「絕美美食坊」櫃臺上，而已將該訂
      單交出後，猶可於自行離職後再返回「絕美美食坊」與「
      坤哥」其人商談離職事宜時，再次提出額溫槍訂單1 張供
      「坤哥」觀覽，以證明其確有購買額溫槍一事之可能？綜
      上，被告林立堅雖辯稱其確曾將所取得之3,850 元用於購
      買額溫槍，惟就其本身究係確已購得額溫槍1 支並已將該
      額溫槍放置於櫃臺，抑或其係支付訂金1,000 元與西藥房
      店家，而僅取得額溫槍訂單1 張；而倘其係僅取得額溫槍
      訂單1 張，則其究係於離職前已將該訂單放置於「絕美美
      食坊」櫃臺上，抑或於離職後始將該訂單提出並交與「坤
      哥」觀覽等節，所供竟前後迥異、無一相符，是被告林立
      堅所辯其曾將所取得之3,850 元全數或部分用於購買額溫
      槍云云，已無從信其屬實。猶有甚者，被告林立堅於99年
      12月6 日檢察官訊問時供稱：「我有訂購額溫槍，但還沒
      付錢，錢還在我身上。」等語，嗣於本院準備程序中再次
      供稱：「98年9 月4 日有收到3,850 元，用途是購買額溫
      槍，也都有這個事實，但3,850 元一直在我身上。」等語
      明確，是倘被告林立堅確曾購得額溫槍1 支，或曾支付額
      溫槍訂金1,000 元與西藥房店家，則其於前開偵訊或準備
      程序中即極力主張以求自清，猶恐未及，豈有竟就其曾以
      該筆款項購得額溫槍1 支或已繳付訂金1,000 元之事支字
      未提，反自承其所取得購置額溫槍枝之款項3,850 元均仍
      在其占有之中，致其本身恐因此罹於刑責之理？準此，益
      徵被告林立堅所辯其曾以該筆3,850 元之款項購得額溫槍
      ，抑或曾以其中1,000 元支付額溫槍訂金云云，顯均係臨
      訟杜撰狡卸之詞，洵無足採。是以，被告林立堅取得前開
      購買額溫槍費用3,850 元後，實未曾將之分文用於購買額
      溫槍之用，堪以認定。
（四）至被告林立堅之辯護人固於本院審理中為被告辯護稱：被
      告於98年9 月4 日收受額溫槍費用後，未曾將該筆款項返
      還，係因其認本身在「絕美美食坊」任職半個月的期間並
      未領取薪水，故尚有半個月未領薪資可供扣抵之故，是被
      告就該筆款項並無不法所有意圖云云。惟查，被告林立堅
      於於99年12月6 日檢察官訊問時供承：「我當時跟公司借
      了1 個月的薪資，我欠了告訴人4 萬到4 萬5 及額溫槍的
      錢。」於本院準備程序時復供稱：「當時我做了半個月，
      薪水沒有領，我有向現在這家公司預支薪水。」等語在卷
      ，而證人楊秀雯亦於本院審理中證稱：「我雇用被告林立
      堅時，有向他說明1 個月的薪水4 萬元。被告林立堅在『
      絕美美食坊』實際上班約12天左右，但他在上班10天之後
      ，就跟我預支薪水4 萬5 千元，他原本的薪水是4 萬元，
      但他還多借了5 千。另外林立堅還積欠他帶朋友到『絕美
      美食坊』來用餐時的簽單，約7 、8 千元。再來就是這一
      筆額溫槍的款項3,850 元。」等語明確。揆諸前開被告林
      立堅及證人楊秀雯所述，被告林立堅於「絕美美食坊」任
      職僅約半個月，惟其於任職期間即已預支1 個月薪水，且
      另積欠其本身在「絕美美食坊」招待私人朋友用餐之餐費
      ，合計至少逾4 萬元之譜，是被告林立堅積欠「絕美美食
      坊」之預支薪資及招待友人用餐餐費之總金額，顯已逾其
      所得支領半個月薪水之數額。是以，被告林立堅就其於離
      職之際對「絕美美食坊」僅有負債於身一事，既知之甚詳
      ，自無從信被告林立堅有何主觀上竟係認其所收取之額溫
      槍費用，尚可自其對「絕美美食坊」之薪資債權內扣抵而
      無庸返還之可能。是辯護人據此為被告林立堅辯護稱其對
      該筆額溫槍費用3,850 元並無不法所有意圖云云，所辯顯
      與事理相違，殊無足採。
（五）綜上，被告林立堅於任職「絕美美食坊」擔任經理職務之
      期間，為執行其從事服務改進之業務，因斯時正值H1N1新
      型流感盛行，為測量來客體溫，避免感染H1N1流感之患者
      入內用餐致影響其他客人之健康，藉以提升「絕美美食坊
      」之服務品質，認該店有購置額溫槍以因應H1N1疫情之必
      要，經「絕美美食坊」負責人楊秀雯同意後，於98年9 月
      4 日晚間10時許後之某時，自「絕美美食坊」會計人員黃
      意閔處收受為「絕美美食坊」購買額溫槍之現金3,850 元
      ，而基於前開業務關係持有該筆款項。惟被告林立堅竟於
      收受前開款項後，旋於98年9 月6 日離職而避不見面，期
      間雖曾出面與證人楊秀雯及「坤哥」商討返還款項之方式
      、時限，惟於協商之後即再次失聯，而始終未將該筆款項
      用以購買額溫槍，亦未曾返還該筆購買額溫槍之費用，是
      被告林立堅就其所持有之額溫槍費用3,850 元，顯係意圖
      為自己不法之所有，以變易持有為所有之意思，將之據為
      已有而侵占入己，至為灼然。
二、綜上所述，本件事證明確，被告林立堅業務侵占之犯行洵堪
    認定，應予依法論罪科刑。
三、核被告林立堅所為，係犯刑法第336 條第2 項業務侵占罪。
    爰審酌被告林立堅為貪圖小利，利用其擔任「絕美美食坊」
    經理期間為「絕美美食坊」代購額溫槍之機會，將因業務上
    所取得之購買額溫槍費用侵占入己，且犯後矢口否認犯行，
    設詞飾卸、態度非佳，惟所侵占之款項金額非鉅，且業與告
    訴人楊秀雯達成和解並當庭支付5 萬元和解金額與告訴人收
    訖，告訴人楊秀雯亦表願予被告自新機會，此有本院審理筆
    錄1 份在卷可參，兼衡被告之犯罪動機、目的、手段、犯罪
    所生危害等一切情狀，量處如主文所示之刑，並諭知易科罰
    金之折算標準。末查，被告林立堅前未曾因故意犯罪受有期
    徒刑以上刑之宣告，此有臺灣高等法院被告前案紀錄表1 份
    在卷可按，此次僅因一時貪念而犯本罪，且已與告訴人楊秀
    雯達成和解並支付和解金，此業如前述，足認被告林立堅經
    此教訓，當已知所警惕而莫敢再犯，本院綜核各情，認對被
    告林立堅所宣告之刑，以暫不執行為適當，爰併予對被告林
    立堅宣告緩刑3 年，以啟自新。
據上論斷，應依刑事訴訟法第299 條第1 項前段，刑法第336 條
第2 項，第41條第1 項前段、第74條第1 項第1 款，刑法施行法
第1 條之1 第1 項、第2 項前段，判決如主文。
本案經檢察官蕭永昌到庭執行職務。
中    華    民    國   100    年    9     月    29    日
                  刑事第十一庭審判長法  官  蔡榮澤
                                    法  官  林大鈞
                                    法  官  林蕙芳
以上正本證明與原本無異。
如不服本判決應於收受判決後10日內向本院提出上訴書狀，並應
敘述具體理由。其未敘述上訴理由者，應於上訴期間屆滿後20日
內向本院補提理由書( 均須按他造當事人之人數附繕本) 「切勿
逕送上級法院」。
                                    書記官  莊凱男
中    華    民    國   100    年    10    月    11    日
附錄法條：
中華民國刑法第336條
（公務公益侵占罪、業務侵占罪）
對於公務上或因公益所持有之物，犯前條第 1 項之罪者，處 1
年以上 7 年以下有期徒刑，得併科 5 千元以下罰金。
對於業務上所持有之物，犯前條第 1 項之罪者，處 6 月以上
5 年以下有期徒刑，得併科 3 千元以下罰金。
前二項之未遂犯罰之。